【裁判字號】    95,上訴,1599
【裁判日期】    950927
【裁判案由】    毒品危害防制條例
【裁判全文】
臺灣高等法院高雄分院刑事判決        95年度上訴字第1599號
上  訴  人  臺灣高雄地方法院檢察署檢察官
被      告  甲○○
                    （
上列上訴人因被告毒品危害防制條例案件，不服臺灣高雄地方法
院95年度訴字第1451號中華民國95年7 月31日第一審判決（起訴
案號：臺灣高雄地方法院檢察署95年度毒偵字第2412號；移送併
辦案號：同署95年度毒偵字第5273號），提起上訴，及移送併辦
（案號：同署95年度毒偵字第5968、6717號），本院判決如下：
    主  文
原判決撤銷。
甲○○連續施用第一級毒品，累犯，處有期徒刑壹年。扣案之第
一級毒品海洛因壹包（淨重零點零壹公克；空包裝重零點貳捌公
克），沒收銷燬。
    事  實
一、甲○○前於民國88年間因施用毒品案件，經原審法院以88年
    度毒聲字第2278號裁定送觀察、勒戒後，認無繼續施用毒品
    傾向，經臺灣高雄地方法院檢察署檢察官以88年度偵字第49
    18號為不起訴處分，嗣於88年間又因施用毒品案件，再經原
    審法院以88年度毒偵字第7429號號裁定送觀察、勒戒，經評
    定有繼續施用毒品傾向，再經裁定送戒治處所施以強制戒治
    1 年，期間經停止戒治、撤銷停止戒治，於89年12月11日戒
    治期滿，復於90年間因施用毒品案件，經原審法院以90年度
    毒聲字第1409號裁定送強制戒治，嗣因無繼續執行強制戒治
    之必要，經原審法院以90年度毒聲字第4875號裁定停止戒治
    ，於90年8 月24日停止戒治出監，嗣於91年3 月20日強制戒
    治期滿執行完畢，上開案件並經原審法院以91年度訴字第13
    48號判決判處有期徒刑8 月確定。嗣於92年間再因施用毒品
    案件，經原審法院以92年度訴字第1862號判決判處有期徒刑
    1 年2 月確定，上開二案件接續執行，甫於94年9 月12日縮
    刑期滿執行完畢。詎其仍不知戒絕毒癮，明知海洛因經公告
    列為毒品危害防制條例第2 條第2 項第1 款之第一級毒品，
    不得非法持有、施用，復基於施用第一級毒品海洛因之概括
    犯意，於強制戒治執行完畢釋放後5 年內，自95年2 月16日
    下午4 時許起迄同年6 月30日22時55分回溯24小時內某時止
    ，高雄縣彌陀鄉○○村○○路廟巷6 之22號住處，以將海洛
    因摻水置入針筒注射體內之方式，每日施用1 至2 次之頻率
    ，連續施用第一級毒品海洛因多次。嗣(一)於95年2 月17日下
    午3 時55分許，在高雄縣大寮鄉○○路與中華北巷口，因形
    跡可疑而為警盤查查獲，並當場扣得第一級毒品海洛因1 包
    （淨重0.01公克；空包裝重0.28公克）；(二)於同年3 月31日
    晚上9 時40分許，因甲○○為警方列管毒品調驗人口，經警
    通知到案採集尿液送驗呈嗎啡陽性反應；(三)於95年5 月31日
    上午11時30分許，在高雄市○鎮區○○路與鎮海路口，因竊
    盜案件為警查獲後，經採尿送驗結果呈嗎啡陽性反應；(四)於
    95 年6月30日22時20分許，在高雄市○○區○○路與華欣路
    口，因形跡可疑，經警盤查後，同意接受採尿送驗結果亦呈
    嗎啡陽性反應，而知悉上情。
二、案經高雄縣政府警察局林園分局及高雄市政府警察局三民第
    二分局、鼓山分局分別報請臺灣高雄地方法院檢察署檢察官
    偵查起訴及移送併辦審理。
    理  由
一、按本件被告甲○○（下稱被告）所犯係死刑、無期徒刑、最
    輕本刑為3 年以上有期徒刑以外之罪，其於準備程序及審理
    時就前揭被訴事實均為有罪之陳述，經審判長告知簡式審判
    程序之旨，並聽取其與公訴人之意見後，當庭諭知進行簡式
    審判程序，合先敘明。
二、訊據被告甲○○對於在上揭時、地，以上述方式連續施用第
    一級毒品海洛因多次之事實均坦承不諱，且被告先後為警查
    獲後所採集之尿液，經送驗結果，均呈嗎啡陽性反應，有臺
    灣檢驗科技股份有限公司95年3 月3 日報告編號KＺ00000000
    0000號濫用藥物尿液檢驗報告暨查獲毒品案件嫌犯尿液對照
    表各1 紙、長榮大學95年4 月20日編號0000000 號確認報告
    暨列管毒品人口尿液檢體採集送驗紀錄表各1 紙及高雄市立
    凱旋醫院95年7 月10日編號A00000000 濫用藥物尿液檢驗報
    告暨查獲毒品案件嫌疑人尿液代碼姓名對照登記表各1 紙在
    卷可稽。而扣案之疑似海洛因粉末1 包，經送請法務部調查
    局鑑定結果，認確含海洛因成分（淨重0.01公克；空包裝重
    0.28公克），亦有該局95年3 月28日調科壹字第220022805
    號鑑定通知書1 紙在卷可憑。此外，復有扣押筆錄暨扣押物
    品目錄表1 份及查獲毒品與現場照片共7 幀附卷足佐。足徵
    被告前揭自白與事實相符，應堪採為被告有罪之證據，則被
    告連續施用第一級毒品海洛因之犯行，堪以認定。
三、被告前於民國88年間因施用毒品案件，經原審法院以88年度
    毒聲字第2278號裁定送觀察、勒戒後，認無繼續施用毒品傾
    向，經臺灣高雄地方法院檢察署檢察官以88年度偵字第4918
    號為不起訴處分，嗣於88年間又因施用毒品案件，再經原審
    法院以88年度毒偵字第7429號號裁定送觀察、勒戒，經評定
    有繼續施用毒品傾向，再經裁定送戒治處所施以強制戒治1
    年，期間經停止戒治、撤銷停止戒治，於89年12月11日戒治
    期滿，復於90年間因施用毒品案件，經原審法院以90年度毒
    聲字第1409號裁定送強制戒治，嗣因無繼續執行強制戒治之
    必要，經原審法院以90年度毒聲字第4875號裁定停止戒治，
    於90年8 月24日停止戒治出監，嗣於91年3 月20日強制戒治
    期滿執行完畢一情，有臺灣高等法院被告前案紀錄表在卷足
    參，其於前案強制戒治執行完畢釋放後，5 年內再犯本件施
    用毒品罪之事實，是本案事證明確，應予依法論科。
四、查海洛因係毒品危害防制條例第2 條第2 項所稱之第一級毒
    品，不得非法持有、施用。核被告所為，係犯毒品危害防制
    條例第10條第1 項之施用第一級毒品罪。其施用第一級毒品
    前，持有海洛因之低度行為，應為施用之高度行為所吸收，
    不另論罪。被告先後多次施用第一級毒品之犯行，均時間緊
    接，犯罪構成要件亦均相同，顯係基於概括犯意反覆為之，
    應依修正前刑法關於連續犯之規定論以一罪，並加重其刑（
    按被告行為後，刑法第56條連續犯之規定，業於94年1 月7
    日修正公布刪除，並於95年7 月1 日施行，則被告之犯行，
    因行為後新法業已刪除連續犯之規定，此刪除雖非犯罪構成
    要件之變更，但顯已影響行為人刑罰之法律效果，自屬法律
    有變更，依新法第2 條第1 項規定，比較新、舊法結果，仍
    應適用較有利於被告之行為時法律即舊法論以連續犯，僅此
    敘明）。檢察官雖僅就被告95年2 月16日下午4 時許在住處
    施用海洛因之該次犯行起訴，然因事實欄所載其餘未經起訴
    之施用毒品犯行，與已起訴部分，犯罪時間重疊，且有連續
    犯之裁判上一罪關係，應為起訴效力所及，本院自得併予審
    理，附此敘明。查被告前於90年間因施用毒品案件，經原審
    法院以91年度訴字第1348號判決判處有期徒刑8 月確定，嗣
    於92年間，再因施用毒品案件，經本院以92年度訴字第1862
    號判決判處有期徒刑1 年2 月確定，上開二案件接續執行，
    甫於94年9 月12日縮刑期滿執行完畢之事實，有臺灣高等法
    院被告前案紀錄表在卷可查，其於5 年內再故意犯本件有期
    徒刑以上之罪，不論依修正前之刑法第47條，或修正後之刑
    法第47條第1 項規定，均應構成累犯，對被告而言亦無有利
    或不利之情形，自亦不生新舊法比較之問題，應逕依修正前
    之刑法第47條規定論以累犯，並遞加重其刑。
五、原審據以論處被告罪刑，固非無見。惟查：原判決就被告於
    95年3 月30日以後連續施用毒品之犯行未及審究，容有未合
    。檢察官執此事由上訴並移送併辦，為有理由，自應由本院
    將原判決撤銷改判。審酌被告前因施用毒品案件經強制戒治
    執行完畢釋放後，仍未能徹底戒絕毒品，復犯本件施用毒品
    罪，顯見其無戒毒悔改之意，惟念其施用毒品之次數、施用
    毒品乃自戕一己之身體健康，尚未對他人造成危害，且犯後
    已坦承犯行，態度良好等一切情狀，量處如主文所示之刑。
    扣案之毒品海洛因1 包（淨重0.01公克；空包裝重0.28公克
    ），經檢驗結果為海洛因成分，已如前述，係屬第一級毒品
    ，另包裝袋與其上殘留之毒品海洛因已難以悉離，爰俱依毒
    品危害防制條例第18條第1 項前段規定，不問屬於犯人與否
    ，均宣告沒收銷燬。
六、另移送併辦意旨（指95年度毒偵字第6007號部分）略以：被
    告甲○○基於概括之犯意，於95年7 月31日下午6 時許，在
    高雄縣彌陀鄉○○路廟巷6-22號住處，以注射針筒注射方式
    又施用海洛因1 次等語。查被告行為後，刑法第56條連續犯
    之規定，業於94年1 月7 日修正公布刪除，並於95年7 月1
    日施行，則被告於新法修正施行前之多次施用第一級毒品海
    洛因犯行，因行為後新法業已刪除連續犯之規定，此刪除雖
    非犯罪構成要件之變更，但顯已影響行為人刑罰之法律效果
    ，自屬法律有變更，依新法第2 條第1 項規定，比較新、舊
    法結果，仍應適用較有利於被告之行為時法律即舊法論以連
    續犯。至被告於新法施行後所為之施用毒品犯行，修正後之
    刑法已刪除連續犯之規定，自應適用新法分別一一予以論罪
    ，然後再與前開於新法施行前所犯之連續施用毒品犯行，全
    部併合處罰（最高法院95年第8 次刑事庭會議決議參照）。
    本件前述移送併辦所指該次施用第一級毒品海洛因犯行，係
    於新法施行後所為之犯行，因行為後新法業已刪除連續犯之
    規定，則依前揭說明，被告此次犯行，依新法規定，自應予
    以分論併罰。換言之，前述移送併辦所指犯行，與新法施行
    前，被告所犯連續施用毒品犯行間，並無裁判上一罪之關係
    ，自非起訴效力所及，本院不得併予審理，應退由檢察官另
    為妥適之處理，僅此敘明。
據上論結，應依刑事訴訟法第369 條第1 項前段、第364 條、第
299 條第1 項前段，毒品危害防制條例第10條第1 項、第18條第
1 項前段，刑法第2 條第1 項前段、第11條、修正前刑法第56條
、第47條，判決如主文。
本案經檢察官姜麗儒到庭執行職務。
中    華    民    國    95    年    9     月    27    日
                  刑事第七庭    審判長法  官   莊飛宗
                                      法  官   曾逸誠
                                      法  官   黃三友
以上正本證明與原本無異。
如不服本判決應於收受本判決後10日內向本院提出上訴書狀，其
未敘述上訴理由者，並得於提起上訴後10日內向本院補提理由書
狀（均須按他造當事人之人數附繕本）「切勿逕送上級法院」。
中    華    民    國    95    年    9     月    27    日
                                      書記官   黃玉珠
附錄本件判決論罪科刑法條：
毒品危害防制條例第10條第1項
施用第一級毒品者，處6 月以上5 年以下有期徒刑。


司法院資訊處製作；財團法人民間司法改革基金會備份。
